臺灣高等法院臺中分院刑事判決　　　　　　　　　九十二年度上訴字第二二七九號
　　上　訴　人
　　即　被　告　丙○○
　　選任辯護人　黃勝裕律師
右上訴人因違反著作權法等案件，不服臺灣彰化地方法院九十二年度訴緝字第一七號
中華民國九十二年九月五日第一審判決（起訴案號：臺灣彰化地方法院檢察署八十二
年度偵字第一一四一０號），提起上訴，本院判決如左：
      主  文
原判決撤銷。
丙○○偽造署押，足以生損害於他人，處有期徒刑參月，如易科罰金，以參佰元折算
壹日。於八十二年九月八日在彰化縣警察局和美分局伸港分駐所警詢筆錄上偽造之「
乙○○」署押及指印各一枚、及同年九月九日台灣彰化地方法院檢察署檢察官訊問筆
錄上偽簽之「乙○○」署押壹枚，均沒收。
被訴違反商標法部分免訴。
      事  實
一、丙○○於八十二年九月八日下午二時三十分許，在彰化縣伸港鄉○○村○○路之
    工廠（未設門牌號碼）涉嫌違反商標法為警查獲，因其先前曾違反商標法經法院
    判處有期徒刑一年確定，為免因此又被判重刑，於同日下午十六時許，在彰化縣
    警察局和美分局伸港分駐所應訊時冒用「乙○○」之名應訊，並於警詢筆錄上偽
    造「乙○○」之署押及指印各一枚，於同年九月九日下午三時許，在台灣彰化地
    方法院檢察署檢察官訊問時又接續冒用「乙○○」之名應訊，並接續於偵查筆錄
    上再偽簽「乙○○」之署押一枚，足以生損害於「乙○○」本人。
二、案經台灣彰化地方法院檢察署檢察官自動偵查起訴。
      理  由
一、訊據被告丙○○對於右揭犯行坦承不諱，並有被告於上開警詢、偵查筆錄上偽造
    「乙○○」之署押二枚及指印一枚可稽（見偵字第一一四一０號卷第五、九頁）
    ，而被告於八十二年九月八日下午二時三十分許，為警查獲後，在警局所按捺之
    指紋，經內政部警政署刑事警察局以電腦系統比對及人工確認之結果，確與被告
    之前科十指紋相符等情，亦有內政部警政署刑事警察局鑑定書在卷可憑（見同上
    偵查卷第十五、十六頁），被告之自白與事實相符，應堪採信。本件事證明確，
    被告之犯行堪予認定。
二、核被告所為，係犯刑法第二百十七條第一項之偽造署押罪。被告雖於警詢及偵查
    時分別偽造「乙○○」之署押（含簽名及按指印），然從警詢、偵查、審判，甚
    至於執行，應視為單一刑事訴訟程序之數個階段，被告既於警詢時冒名應訊，為
    遂行其犯行，當然有自始至終在各個階段偽造署押之意思，是被告上開分別偽造
    署押之行為，顯係基於單一犯意接續為之，而侵害單一法益，其各個偽造署押之
    動作，乃組成整個犯罪行為之一部，應論以單純一罪。被告於八十二年九月八日
    在彰化縣警察局和美分局伸港分駐所警詢筆錄上偽造之「乙○○」署押及指印各
    一枚、及同年九月九日台灣彰化地方法院檢察署檢察官訊問筆錄上偽簽之「乙○
    ○」署押壹枚，均應予以依法宣告沒收。
三、公訴意旨略以：緣簡新華（業經原審判處有期徒刑一年四月確定）明知「ＹＡＭ
    ＡＨＡ及圖」係日商山葉公司業經註冊使用於商標法第二十四條第十四類機車油
    之商標圖樣；「ＢＲＭＡＳ　ＭＡＸ－２及圖」係美商福來滿製造公司業經註冊
    使用於商標法施行細則第二十七條第十四類之商標圖樣；　　係三陽公司業經註
    冊使用於商標法施行細則第二十七條第十四類之商標圖樣；「金帝」係豐達公司
    業經註冊使用於商標法施行細則第二十七條第十四類之商標圖樣；「ＹＡＭＡＨ
    Ａ－ＣＬＥＡＮ－ＡＩＲ」引擎油外觀包裝，係台灣山葉公司享有著作權之攝影
    著作，機油罐外包裝設計圖係慶灃股份有限公司享有著作權之美術著作；「特使
    機油包裝圖(一)」及「特使ＭＳＩＧＭＡ」噴合油包裝，係光陽公司享有著作權之
    攝影著作；「特使ＭＳＩＧＭＡ」係光陽公司業經註冊使用於商標法施行細則第
    二十七條第十四類之商標圖樣，竟於八十二年七月起，在彰化縣伸港鄉○○村○
    ○路之工廠（未設門牌號碼），意圖銷售而擅自重製上開山葉公司、慶灃股份有
    限公司、光陽公司享有著作權之上開著作，且生產與上開日商山葉公司、美商福
    來滿製造公司、三陽公司、光陽公司等同一商品之機油、噴合油、齒輪油等油品
    ，及在其外包裝上使用相同於上開公司註冊商標圖樣，並自八十二年八月初分別
    以日薪新台幣（下同）五百元、一千四百元，僱用與簡新華有共同犯意聯絡之簡
    蘭瑛（業經原審判處有期徒刑十月，緩刑四年）及被告，共同生產上開於同一商
    品使用上開公司註冊商標圖樣之機油、噴合油、齒輪油等產品，並於上開產品之
    外觀包裝上重製上揭公司享有著作權之著作，且自八十二年八月十一日起，以每
    箱（二十四瓶）五百元至五百五十元不等之價格銷售上開產品。迄至八十二年九
    月八日下午二時三十分許，在上址為警當場查獲，並扣得如附表所示之物。因認
    被告此部分所為，另涉有商標法第六十二條第一款、著作權法第九十一條第二項
    之罪嫌。經查：
  １按案件曾經判決確定者應諭知免訴判決，刑事訴訟法第三百零二條第一款定有明
    文。又連續犯或牽連犯之一部分經判決確定者，其效力即及於全部，他部分重行
    起訴自應諭知免訴，最高法院三十二年非字第四十六號、四十七年台非字第四十
    二號、六十年台非字第七十七號判例參照。
　２查，被告前與案外人陳進義、鐘素玲於八十年七月間起至同年十一月十八日止，
    連續在台南縣佳里鎮○○段一四０號農舍內，以大量購入之油類液體燃料分裝於
    罐裝容器內方式，製造機油罐裝品，並且未經日商山葉公司、台灣山葉公司、光
    陽公司、三陽公司、豐達公司、美商福來滿製造公司之授權，於同一商品使用相
    同於前述公司已註冊商標之圖樣，復偽造光陽、三陽、山葉等上開公司之產品說
    明書，足以生損害於上開公司，然後將上開機油裝箱銷售各地，嗣經警循線分別
    於八十年九月十四日、同年十一月十八日及八十一年四月二十三日查獲。嗣被告
    經台灣台南地方法院檢察署檢察官提起公訴，並於八十二年三月二十五日，經台
    灣台南地方法院以被告犯商標法第六十二條第一款、刑法第二百十六條行使第二
    百十條之罪，且上開二罪有方法結果之牽連關係，依刑法第二百十六條、第二百
    十條之行使偽造私文書罪論處，而判處有期徒刑一年，被告不服提起上訴，於八
    十二年八月五日經台灣高等法院台南分院以八十二年度上訴字第一五五九號駁回
    上訴，復於八十二年十月二十七日，經最高法院以八十二年台上字第五六八九號
    駁回上訴確定等情，此有上開判決書各一份附卷可稽（見原審八十三年度訴字第
    一六二號卷第二０至二十六頁）。本件公訴人起訴被告涉犯上開等罪嫌之犯罪時
    間，係自八十二年七月間起，而被告業經最高法院以八十二年台上字第五六八九
    號判決確定之該案，其犯罪時間係至八十一年四月二十三日被查獲時止，且本案
    所涉罪嫌，於前案判決確定前即被查獲，前後二案之犯罪時間緊接，復觸犯構成
    要件相同之罪名，顯係基於概括犯意反覆為之，為連續犯，本案核與該案具有裁
    判上一罪之連續關係，為前案確定判決之效力所及，自應為免訴之諭知。
四、原審以被告罪證明確，予以論罪科刑，固非無見。惟查：被告上開接續二次偽
    造署押之行為，原審認應成立連續犯，被告偽簽「乙○○」之姓名並按指印，
    該指印同為代表被冒用者，其作用及效力與署押無異，應認屬署押之一種，亦應
    依刑法第二百十九條之規定沒收，就上開指印未諭知沒收，本件關於被告被訴
    違反商標法及行使偽造私文書等部分，與其業經最高法院以八十二年度台上字第
    五六八九號判決確定之該案有裁判上一罪之連續犯關係，原審併予論罪科刑，均
    有未合；被告上訴意旨指摘原判決不當，非無理由，本院應將原判決予以撤銷改
    判。關於偽造署押部分，爰審酌被告之犯罪動機、手段、目的、所生之危害及犯
    罪後經坦承犯行、態度良好等一切情狀，量處有期徒刑三月，並諭知易科罰金之
    折算標準。就被告於八十二年九月八日下午四時許，在彰化縣警察局和美分局伸
    港分駐所警詢筆錄上偽簽「乙○○」之署押及指印各一枚，及同年九月九日下午
    三時十七分許，在台灣彰化地方法院檢察署檢察官訊問上偽簽「乙○○」之署押
    一枚，應依刑法第二百十九條之規定宣告沒收。另按沒收為從刑之一種，依主從
    不可分原則，應附隨於主刑而同時宣告之，除有罪、免刑等判決，於裁判時併宣
    告之，本件被告被訴違反商標法部分既經諭知被告免訴之判決，即無主刑，從刑
    亦無所附麗，故本件就如附表所示之物，即不得為沒收之諭知，併此敘明。
五、又被告於行為後，刑法第四十一條業於九十年一月十日修正公布，同年月十二日
    生效，修正後刑法第四十一條第一項前段之規定，被告前開宣告刑仍得易科罰金
    ，與修正前無所差異，依刑法第二條第一項前段規定，仍應適用裁判時之法律即
    修正後刑法第四十一條第一項前段規定處斷，附此敘明。
據上論結，應依刑事訴訟法第三百六十九條第一項前段、第三百六十四條、第二百九
十九條第一項前段、第三百零二條第一款，刑法第二條第一項前段、第二百十七條第
一項、第二百十九條、第四十一條第一項前段，罰金罰鍰提高標準條例第一條前段、
第二條，判決如主文。
本案經檢察官甲○○到庭執行職務。
中      華      民      國      九十三      年      四    月    十五    日
                                   臺灣高等法院臺中分院刑事第十庭
                                         審判長法  官　林  照  明
                                               法　官  王  　　銘
                              法　官  林  清  鈞
右正本證明與原本無異。
行使偽造私文書部分，檢察官得上訴。
如不服本判決應於收受送達後十日內向本院提出上訴書狀，其未敘述上訴之理由者並
得於提起上訴後十日內向本院補提理由書（均須按他造當事人之人數附繕本）。
                                               書記官  許  哲  禎
中     華     民     國     九十三     年      四      月     十九      日
                                                              　　　　　Ｆ
附表：
┌──┬───────────────────────┬────────┐
│編號│物          品          名            稱      │數          量  │
├──┼───────────────────────┼────────┤
│一  │儲油槽                                        │一部            │
├──┼───────────────────────┼────────┤
│二  │裝油機                                        │一部            │
├──┼───────────────────────┼────────┤
│三  │封罐機                                        │一部            │
├──┼───────────────────────┼────────┤
│四  │空罐罐蓋                                      │一批            │
├──┼───────────────────────┼────────┤
│五  │紙箱                                          │一批            │
├──┼───────────────────────┼────────┤
│六  │托運單                                        │一本            │
├──┼───────────────────────┼────────┤
│七  │萬山山葉機車專用油                            │三三六瓶        │
├──┼───────────────────────┼────────┤
│八  │光陽特使機油（二行程噴合油）                  │二二○八罐      │
├──┼───────────────────────┼────────┤
│九  │光陽特使機油（四行程噴合油）                  │一一五二罐      │
├──┼───────────────────────┼────────┤
│十  │三陽金帝機油（齒輪油）                        │二八八瓶        │
├──┼───────────────────────┼────────┤
│十一│三陽金帝機油（二行程專用機油）                │一四四瓶        │
├──┼───────────────────────┼────────┤
│十二│金帝Bramax                                    │一九二瓶        │
├──┼───────────────────────┼────────┤
│十三│YAMAHA機油                                    │一一七六瓶      │
└──┴───────────────────────┴────────┘
                                                              　　　　Ｆ
